臺灣高等法院刑事判決
109年度上訴字第2961號
上  訴  人  
即  自訴人  蕭仁正


上列上訴人即自訴人因自訴被告陳其邁、沈榮津、劉明忠、蔡英
文、蘇貞昌瀆職等案件，不服臺灣臺北地方法院109年度審自字
第16號，中華民國109年7月20日第一審判決，提起上訴，本院判
決如下：
    主  文
上訴駁回。
    理  由
一、自訴之提起，應委任律師行之；又自訴人未委任代理人，法
    院應定期間以裁定命其委任代理人，逾期仍不委任者，應諭
    知不受理之判決，上開不受理之判決並得不經言詞辯論為之
    ，刑事訴訟法第319條第2項、第329條第2項、第343條準用
    第303條第1款、第307條分別定有明文。又對於原審諭知不
    受理之判決上訴時，第二審法院認其為無理由而駁回上訴，
    得不經言詞辯論為之，刑事訴訟法第372條亦有明文。
二、經查：上訴人即自訴人蕭仁正（下稱自訴人）自訴被告陳其
    邁、沈榮津、劉明忠、蔡英文、蘇貞昌等涉嫌瀆職等罪嫌，
    並未委任律師為代理人，有自訴人提出之自訴狀在卷可按（
    見原審卷第7至11頁），經原審於民國109年6月19日裁定命
    自訴人於裁定送達後5日內補正委任律師為自訴代理人，並
    告知逾期不補正者，依法為不受理判決，該裁定已於109年7
    月10日送達自訴人，有送達證書附卷可憑（見原審卷第17頁
    ），自訴人迄至原審於109年7月20日為自訴不受理判決前均
    未補正，則原審以自訴人提起自訴之程序違背法律規定，不
    經言詞辯論，逕為自訴不受理之諭知，揆諸首揭規定，核無
    違誤。上訴意旨以原判決違背母法即憲法第24條之規定及侵
    害其自訴權云云，指摘原判決不當，惟依「程序審查優先於
    實體審查」之刑事訴訟法原則，本件上訴為無理由，應予駁
    回，並不經言詞辯論為之。
三、自訴之提起應委任律師行之，已如前述。自訴人提起自訴及
    上訴均未委任律師，自訴程式已不合法，自訴人之上訴並不
    因委任律師而得補正此項程序上之瑕疵，本院自無再裁定命
    自訴人補正代理人之必要（最高法院94年度第6、7 次刑事
    庭會議決議意旨參照），附此敘明。
四、據上論結，應依刑事訴訟法第367條前段、第372條，判決如
    主文。
中　　華　　民　　國　　109 　年　　8 　　月　　26　　日
                  刑事第九庭    審判長法　官  潘翠雪
                                      法　官  葉力旗
                                      法　官  陳俞婷

以上正本證明與原本無異。
如不服本判決，應於收受送達後20日內向本院提出上訴書狀，其
未敘述上訴之理由者並得於提起上訴後20日內向本院補提理由書
（均須按他造當事人之人數附繕本）「切勿逕送上級法院」。
                                      書記官  陳麗津
中　　華　　民　　國　　109 　年　　8 　　月　　27　　日